臺灣高等法院交通事件裁定　　　　　　100年度交抗字第516號
抗　告　人
即受處分人　包淳允
上列抗告人因違反道路交通管理處罰條例案件，不服臺灣桃園地
方法院於民國100年3月9日所為之交通事件裁定（99年度交聲字
第1101號），提起抗告，本院裁定如下：
    主  文
抗告駁回。
    理  由
一、原處分意旨略以：受處分人包淳允領有小型車駕駛執照，而
    未領有普通重型機器腳踏車駕駛執照，卻騎乘車牌號碼BAN-
    567號重型機車，於民國99年5月1日下午4時40分許，在桃園
    縣龍潭鄉（原處分誤為大溪鎮○○○○路、東龍街口（原處
    分誤為東龍路）闖紅燈左轉，經警當場攔停製單舉發「闖紅
    燈」、「無照駕駛」之違規行為，嗣上開無照駕駛部分經原
    處分機關查明後更正改為裁處「領有小型車駕駛執照駕駛普
    通重型機器腳踏車」，原處分機關依道路交通管理處罰條例
    第53條第1項、第22條第1項第4款、第63條第1項（原處分漏
    載）及違反道路交通管理事件統一裁罰基準及處理細則等規
    定，裁處異議人罰鍰新臺幣（下同）3,600元，並記違規點
    數3點。
二、原審裁定則以：異議人即受處分人於上開時地領有小型車駕
    駛執照騎乘上開重型機車一節，除據異議人於原審調查中坦
    認其無重型機車駕駛執照等語，並有車號查詢機車車籍資料
    、桃園監理站汽車駕駛人螢幕列印資料、桃園監理站機車駕
    駛人螢幕列印資料各1份附卷可稽，足見異議人於上開時地
    確領有小型車駕駛執照而駕駛重型機車之違規行為。又異議
    人於上開時地駕駛上開重型機車闖紅燈之情，業據證人即本
    件違規案件之舉發員警林學霆到庭結稱明確，佐以證人林學
    霆係執行交通勤務之警員，與異議人素不相識，並無宿怨，
    僅因執行交通勤務，而偶然舉發本件違規，當無甘冒偽證之
    刑罰，憑空捏造異議人前揭違規事實，誣攀異議人之必要，
    其既對於異議人違規經過證述綦詳，對於誤載路名、上開函
    文誤繕等情亦能提出合理解釋，應堪採信其證述確屬實情，
    是本件違規行為事證明確，應可認定。異議人辯稱並未闖紅
    燈云云，尚不足採。另異議人所辯舉發員警未提出其他資料
    佐證云云，惟本件舉發員警雖未提出違規照片或錄影為證，
    然當場舉發交通違規並不以攝影或拍照存證方式為要件，舉
    發員警於訴訟程序上立於證人之地位而證述其當時親身見聞
    交通違規行為之經過，亦屬法定證據方法之一，衡以交通違
    規行為多屬迅速、稍縱即逝之特性，本即無法期待舉發警員
    就瞬間突發之交通違規行為，均能及時取證，倘強求舉發員
    警就所有違規案件均須拍照錄影存證者，將造成員警舉發違
    規之勤務執行窒礙難行，是尚難因舉發警員未提出其他證據
    佐證，即認其所述不可採信。從而，異議人以警員未提出舉
    發違規照片或錄影等資料證明其有違規行為云云，亦無可採
    。異議人確有於前揭時、地領有小型車駕駛執照駕駛普通重
    型機器腳踏車及闖紅燈之違規行為，原處分機關依道路交通
    管理處罰條例第53條第1項、第63條第1項第3款、第22條第1
    項第4款、違反道路交通管理事件統一裁罰基準及處理細則
    等規定，裁處異議人罰鍰3,600元並記違規點數3點，核無違
    誤，本件異議為無理由，應予駁回。
三、抗告意旨略以：中興路九龍段3巷與東龍街該二座紅綠燈是
    同步變換，若抗告人闖東龍街紅燈左轉進入中興路九龍段3
    巷，那中興路九龍段3巷是綠燈，三義鋼鐵廠仁和路也是綠
    燈，違規事項說抗告人闖2次紅燈與事實不符，員警是行駛
    中興路時看到抗告人由東龍街騎出，員警無法看到東龍街是
    紅燈或綠燈，又依據大溪分局99年7月20日溪警分交字第099
    2018428號函中記載當時中興路是紅燈，該文應是繕打人員
    打錯，抗告人沒有闖紅燈云云。
四、按汽車駕駛人，行經有燈光號誌管制之交岔路口闖紅燈者，
    處新臺幣1,800元以上5,400元以下罰鍰；又汽車駕駛人違反
    第53條規定者，除依原條款處罰鍰外，並記違規點數3點；
    汽車駕駛人，領有小型車駕駛執照駕駛重型機器腳踏車者，
    處新臺幣1,800元以上3,600元以下罰鍰，道路交通管理處罰
    條例第53條第1項、第63條第1項第3款、第22條第1項第4款
    分別定有明文。抗告人即受處分人領有小型車駕駛執照於上
    開時地騎乘上開重型機車一節，除據抗告人於原審調查中坦
    認其當時並無重型機車駕駛執照等語外，並有車號查詢機車
    車籍資料、桃園監理站汽車駕駛人螢幕列印資料、桃園監理
    站機車駕駛人螢幕列印資料各1份附卷可稽，足見抗告人於
    上開時地確有領有小型車駕駛執照駕駛重型機車之行為。而
    抗告人前揭時、地闖紅燈之行為，據證人即當日舉發取締交
    通違規事件之警員林學霆於原審調查時具結證稱：伊確實有
    看到他闖紅燈，因為當時東龍街口其他車輛都在停等紅燈，
    他闖紅燈從路口出來很明顯，且因他左轉，截面積更大，所
    以看得更清楚，違規事實很明確，所以伊才要攔停，他又闖
    三義鐵廠前的紅綠燈，又更清楚，他是闖東龍街的紅燈，是
    左轉往大溪方向，第2次是直行闖紅燈，在三義鋼鐵廠前的
    紅燈，他第1次闖東龍街口的紅燈，伊就看見了，因為當時
    伊直行在中興路上，我的時相是綠燈，再加上當時路口沒有
    車輛，所以他闖出來非常明顯，看到的時候距離他約20、3
    0公尺，因為那時伊已經快到路口。當時天氣晴朗，沒有遮
    蔽，也沒有其他台車輛，看的很清楚。本件係伊去804醫院
    執行酒測勤務，在途中發現異議人闖紅燈，故未錄音。又抗
    告人所質疑之大溪分局99年7月20日溪警分交字第099201842
    8號函之內容說明三第6行記載「中興路紅燈顯示時」部分應
    該是大溪分局交通組內勤人員繕打之筆誤，而舉發通知單上
    將正確違規地點「桃園縣龍潭鄉○○路、東龍街口」誤載為
    「桃園縣大溪鎮○○路、東龍路口」，係因伊剛調到大溪分
    局，對路名不熟，而該地區恰為平鎮、龍潭、大溪三市區之
    交界，所以記載有誤等語明確（見原審卷第47頁反面至第48
    頁反面），並有電子地圖1張，以及舉發違反道路交通管理
    事件通知單、違反道路交通管理事件裁決書各1份附卷可稽
    ，依證人所言，其於案發當時，係行駛於中興路上燈號是綠
    燈，中興之燈光號誌為綠燈時，東龍街之燈光號誌必然是紅
    燈，且其他東龍街上的車輛都在停等紅燈，堪認證人應無誤
    將綠燈之情形，判定為紅燈左轉而錯誤取締之可能，而第2
    次闖紅燈是在三義鋼鐵廠前的紅燈，當時是直行路上，所以
    更為明顯，應無發生錯誤辨認燈光號誌之情形。又證人林學
    霆係本件舉發員警，其所陳述舉發經過，並無違反經驗或論
    理法則之處，且本件卷存證據資料，亦無任何證據可證其前
    揭所述係虛偽不實，或有何不可採之品性瑕疵存在，自不得
    因證人為本件開單舉發抗告人之員警，即予否認其證述之可
    信性。況交通警員掣單舉發違反道路交通管理處罰條例所列
    之違規事實，係公務員依法就具體事件所為之單方行政行為
    ，基於行政行為推定具有公信力原則，其依法處分之事實認
    定亦為真正無誤，抗告人並未提出相關證據以供調查，自不
    能僅憑抗告人片面指述遽認本件舉發交通違規事件有何不當
    之處；且汽車駕駛人之行為有(1)闖紅燈或平交道。(2)搶越
    行人穿越道。(3)在道路收費停車處所停車，不依規定繳費
    。(4)不服指揮稽查而逃逸，或聞消防車、救護車、警備車
    、工程救險車之警號不立即避讓。(5)違規停車或搶越行人
    穿越道，經各級學校交通服務隊現場導護人員簽證檢舉。
    (6)行經設有收費站、地磅之道路，不依規定停車繳費或過
    磅等情形之一，當場不能或不宜攔截製單舉發者，得逕行舉
    發。道路交通管理處罰條例第7條之2第1項第1至6款定有明
    文，可知因違規事件有即時性及有損公益性，員警可不經科
    學儀器取得之證據資料，即得證明違規行為（道路交通管理
    處罰條例第7條之2第1項第7款參照），而闖紅燈等違規行為
    ，其違規行為多在瞬間發生，故委由執行取締違規之公務人
    員，依其認識與判斷，為立即取締作為，是警員舉發交通違
    規既為道路交通管理處罰條例所規定之職權行使行為，且經
    立法機關授權，此為達成維持交通秩序之目的所必要，無須
    另有其他如目擊證人或必須拍攝照片為佐證，始構成處分之
    要件，參以本件警員林學霆乃依法執行公務之人，與抗告人
    素不相識，亦無任何嫌隙，顯無設詞攀誣或虛構違規事實陷
    害抗告人之可能，況其已到庭作證，以刑事責任擔保其證言
    之真實性，故其證述自屬可採。原審認原處分機關以抗告人
    領有小型車駕駛執照，於前揭時、地駕駛普通重型機器腳踏
    車而闖紅燈之違規行為，原處分機關依道路交通管理處罰條
    例第53條第1項、第63條第1項第3款、第22條第1項第4款、
    依道路交通管理事件統一裁罰基準及處理細則等規定，裁處
    抗告人罰鍰3,600元並記違規點數3點，核無違誤，駁回其異
    議，揆諸前揭規定，並無不當，故本件抗告為無理由，應予
    駁回。
五、依道路交通管理處罰條例第89條，道路交通事件處理辦法第
    25條，刑事訴訟法第412條，裁定如主文。
中    華    民    國   100    年    4     月    26    日
                  刑事第十一庭  審判長法  官  許宗和
                                      法  官  趙功恆
                                      法  官  潘進柳
以上正本證明與原本無異。
不得再抗告。
                                      書記官  任正人
中    華    民    國   100    年    4     月    26    日